【裁判字號】    97,交聲,244
【裁判日期】    971028
【裁判案由】    違反道路交通管理處罰條例聲明異議
【裁判全文】
臺灣新竹地方法院交通事件裁定         97年度交聲字第244號
原處分機關  交通部公路總局新竹區監理所
異  議  人  甲○○
即受處分人
上列異議人因違反道路交通管理處罰條例案件，對於交通部公路
總局新竹區監理所民國97年5月28日所為之竹監自字第裁50-ZBQ0
07608號裁決處分，聲明異議，本院裁定如下：
    主  文
原處分撤銷。
甲○○不罰。
    理  由
一、按道路交通案件處理辦法第20條前段規定，交通法庭認為聲
    明異議有理由或聲明異議雖無理由而原處分不當或違法者，
    應以裁定將原處分經聲明異議部分撤銷，並自為裁定。
二、原處分意旨略以：異議人即受處分人駕駛車牌號碼 LW-3126
    號自用小客車，於民國95年7月9日18時39分許在造橋收費站
    北上第7 車道，因汽車行駛於應繳費之公路不依規定繳費（
    無e 通機），為原舉發單位即內政部警政署國道公路警察局
    於95年11月7日填掣公警局交字第ZBQ000943號舉發違反道路
    交通管理事件通知單（下稱第1 次罰單）逕行舉發，嗣異議
    人於應到案日期前，向原處分機關提出陳述，由原處分機關
    函請原舉發單位調查，原舉發單位認第1 次罰單送達有瑕疵
    ，乃撤銷該罰單，另於96年9月6日掣開公警局交字第ZBQ007
    608號舉發違反道路交通管理事件通知單（下稱第2次罰單）
    ，異議人未再向原處分機關提出陳述，原處分機關乃依道路
    交通管理處罰條例第27條第1項規定，於97年5月28日以竹監
    自字第裁50-ZBQ007608號違反道路交通管理事件裁決書裁處
    異議人罰鍰新臺幣（下同）6,000元。
三、聲明異議意旨略以：異議人主張舉發當日因誤入ETC 車道，
    於95年11月7 日收受ZBQ000943號罰單（即第1次罰單），且
    於95年9月3日先至便利商店繳交40元，於95年10月11日再至
    便利商店繳600 元罰款，然於96年9月6日又收到同一案件的
    罰單（即第2次罰單），罰鍰3,000元。異議人曾於95年11月
    28日申訴，交通部臺灣區○道○○○路局表示撤銷已第1 次
    罰單，惟異議人驗車時，電腦系統卻顯示異議人有罰鍰6,00
    0元未繳，爰請求撤銷原處分等語。
四、經查：
(一)、按違反道路交通管理處罰條例之行為，自行為成立之日起；
    行為有連續或繼續之狀態者，自行為終了之日起，逾3 個月
    不得舉發，道路交通管理處罰條例第90條前段定有明文。揆
    諸其立法目的在避免法律關係遲不確定致生法秩序不安定之
    結果，並同時保障人民權益。
(二)、本件異議人所有之車牌號碼LW-3126號自用小客車於95年7月
    9日18時39分許，在國道高速公路造橋收費站北上第7車道，
    有汽車行駛於應繳費之公路不依規定繳費（未申裝ｅ通機行
    駛電子收費車道）之違規事實，有舉發採證照片1 幀在卷可
    憑，且異議人對其違規事實亦不爭執，有異議人聲明異議狀
    附卷可參，足認屬實。然本件異議人之違規行為成立日，應
    係「95年7月9日」，而原舉發單位就此違規行為之製單舉發
    日期係「95年11月7 日」，有內政部警政署國道公路警察局
    舉發違反道路交通管理事件通知單（第1 次罰單）足佐，惟
    此距異議人上開違規行為成立之日，顯已逾3 個月期間，依
    上開規定，本件應屬不得舉發，原處分機關就不得為舉發之
    行為裁處罰鍰，自有未洽。
(三)、至第2次罰單雖記載本件違規行為時間為「96年6月11日」，
    然此實際上乃指遠通電收股份有限公司通知異議人補繳通行
    費最後期限之翌日，此觀該罰單違規事實欄所載內容及卷附
    交通部臺灣區○道○○○路局造橋收費站97年7月8日高橋稽
    字第0970001110號函之說明三內容即明。是原舉發單位雖以
    書函催促車主補繳費用，然尚不因此而延長道路交通管理處
    罰條例所定之法定舉發時效限制，亦非可據以變更該部車輛
    違反作為義務漏未繳費之交通違規行為認定時點，否則將使
    舉發期限延後，造成違規事實處於長期不確定之狀態，不僅
    非立法本意，且已超出前揭法條之文義解釋範圍，於法亦有
    未合。
五、綜上所述，原處分機關就本件依法不得舉發之行為遽予裁罰
    ，尚有未洽，本件異議人聲明異議之理由雖未提及此情，然
    原處分既有前揭違法之處，自應由本院依法撤銷，並諭知異
    議人不罰，以資適法。
六、應依道路交通案件處理辦法第20條，裁定如主文。
中    華    民    國    97    年    10    月    28    日
                    交通法庭  法  官  楊數盈
以上正本證明與原本無異。
如不服本裁定，應於裁定送達後5 日內向本院提出抗告狀。
                              書記官  謝國聖
中    華    民    國    97    年    10    月    28    日


司法院資訊處製作；財團法人民間司法改革基金會備份。
